臺灣雲林地方法院民事判決　九十一年度訴字第一二三號
　　原　　　告　乙○○○
　　　　　　　　戊○○
　　　　　　　　甲○○
　　　　　　　　丙○○
　　　　　　　　丁○○
　　被　　　告　己○○
右當事人間請求損害賠償事件，本院判決如左：
    主      文
被告應給付原告乙○○○新台幣陸拾陸萬肆仟貳佰拾元，及自民國九十年四月二十
四日起至清償日止，按週年利率百分之五計算之利息。
被告應各給付原告戊○○、甲○○、丙○○、丁○○拾萬元，及自民國九十年四月
二十四日起至清償日止，按週年利率百分之五計算之利息。
原告其餘之訴均駁回。
訴訟費用由被告負擔四分之一；餘由原告負擔。
本判決第一項於原告乙○○○以新台幣貳拾貳萬元為被告供擔保後，得假執行，但被
告如於假執行程序實施前，以新台幣陸拾陸萬肆仟貳佰拾元，為原告乙○○○預供
擔保，得免假執行。
本判決第二項於原告戊○○、甲○○、丙○○、丁○○各以新台幣壹拾萬元為被告供
擔保後，得假執行，但被告如於假執行程序實施前，以新台幣壹佰貳拾萬元，為原告
戊○○、甲○○、丙○○、丁○○預供擔保，得免假執行。
原告其餘假執行之聲請均駁回。
　　事　　　實
甲、原告方面：
壹、聲明：
一、被告應給付原告乙○○○新台幣（下同）二百十二萬一千四百七十四元，及自起
    訴狀繕本送達之翌日起至清償日止，按週年利率百分之五計算之利息。
二、被告應給付原告戊○○、甲○○、丙○○、丁○○各一百五十萬元，及均自起訴
    狀繕本送達翌日起至清償日止，按週年利率百分之五計算之利息。
三、願供擔保，請准宣告假執行。
貳、陳述：
一、被告與被害人陳清文同係雲林縣元長鄉鹿北村之村民，被告因認陳清文搶其耕耘
    機耕田之生意而心存芥蒂，村內並有其要對陳清文不利之傳言。民國九十年三月
    三日凌晨二時十分許，在北港溪堤防內面車道斜坡處，被告與陳清文因故發生爭
    執，詎被告竟持撞球棒毆打陳清文，致陳清文受有左肩於鎖骨中段有瘀傷三點五
    乘零點公分、左肋骨緣有擦傷二點五乘一公分、雙側膝蓋擦傷多處、右小腿擦傷
    二處等傷害，並引發急性心臟衰竭而昏迷，豈料被告竟不顧陳清文之死活，逕自
    離去，而未及時將陳清文送醫救治。嗣陳清文從昏迷中醒來電告其配偶即原告乙○○○上情及求救，原告乙○○○旋即協同家人外出尋找，並將陳清文送醫急救
    ，然延至同日六時三十分許仍不治死亡。本件刑事部分業經　鈞院以九十年度訴
    字第一二八號刑事判決判處被告有期徒刑七年在案，然被告惡性重大，已有不確
    定殺人之故意，是本件刑事部分原告已提起上訴。
二、按故意或過失不法侵害他人之權利者，應負損害賠償責任。不法侵害他人致死者
    對支出醫療及增加生活上需要費用或殯葬費之人，亦應負損害賠償責任。被害人
    對於第三人負有法定扶養義務者，加害人對該第三人亦應負損害賠償責任。不法
    侵害他人致死者，被害人之父、母、子、女及配偶雖非財產上之損害，亦得請求
    賠償相當金額。夫妻互負扶養義務，其扶養義務之順序與直系血親卑親屬同，其
    受扶養權利之順序與直系血親尊親屬同，民法第一百八十四條第一項、第一百九
    十二條第一項、第二項、第一百九十四條及第一千一百十六條分別定有明文。本
    件被害人陳清文係因被告傷害及遺棄行為致死之情，業如前述，且其死亡結果與
    被告之傷害及遺棄行為間，有相當因果關係，依上開規定，被告自應負損害賠償
    責任。而原告乙○○○乃為被害人陳清文之配偶，原告戊○○、甲○○、丙○○
    、丁○○乃為陳清文之子女，依法自得向被告請求侵權行為損害賠償責任。茲將
    被告應賠償之金額敘明如左：
（一）醫療費用及殯葬費用部分：
　　　被害人陳清文於受傷後，經緊急送醫急救，原告乙○○○為陳清文支出醫療費
　　　用共計一千四百元。嗣陳清文死亡，原告乙○○○亦支出殯葬費用三十八萬五
　　　千五百三十四元。
（二）扶養費部分：
　　　被害人陳清文與原告乙○○○為夫妻，二人互負扶養義務，其扶養乙○○○義
　　　務之順序與直系血親卑親屬同，原告乙○○○於三十三年三月二十二日生，現
　　　年六十歲，依台灣地區簡易生命表，餘命尚有二十一黠三年壽命，死者陳清文
　　　死亡時為六十歲，如未遭被告傷害致死，則有餘命十八點四七年，在其生年中
　　　，依前引規定需與其他子女共同扶養原告乙○○○，經查扶養親屬免稅額每年
　　　每人七萬四千元，年滿七十歲者每年每人免稅額十一萬一千元，依此計算，前
　　　十年死者與其他子女應負擔原告乙○○○之扶養費，分年給付共為七萬四千元
　　　（計算方式為74000×10=470000），依霍夫曼式計算法扣除中間利息後一次給
　　　付之金額為六十一萬二千五百九十三元（計算方式為0000000／0000000×7400
      0=612593元），後八點四七年死者與其他子女應負擔原告乙○○○之扶養費分
      年給付共為九十四萬零一百四十元，依霍夫曼式計算法扣除中間利息後一次給
      付之金額為五十六萬零一百零八元（計算式為00000000／0000000×11100＋0.
      47×526314／0000000×000000－0000000／0000000×111000），合計死者與
      其他子女在餘命十八點四七年中，應負擔原告乙○○○之扶養費如一次給付為
      一百一十七萬二千七百零一元（計算方式612593＋560108=0000000），死者陳
      清文之負擔額為五分之一，共計二十三萬四千五百四十元（0000000／5=23454
　　　0元），原告乙○○○得向被告請求賠償扶養費二十三萬四千五百四十元。
（三）精神慰金部分：
　　　死者陳清文為原告乙○○○之配偶，原告戊○○、甲○○、丙○○、丁○○之
      父，原告乙○○○與被害人陳清文夫妻情深，原本寄望能互相照顧扶持，以享
      晚年，卻於六十歲許即遭被告毆打致死，致原告突遭變故，在原患有鬱血性心
      衰竭疾病之情形下，精神上遭受極大痛苦，身體上亦曾受極大負擔，往後約二
      十年之時間，均無老伴可互相扶持依靠，晚景淒涼，其痛苦難以抹滅。其餘原
      告與被害人陳清文父子（女）情深，父慈子孝，家庭和樂，卻因被告之惡行，
      使原告等頓失天倫之樂，悲痛逾常。另經原告查訪得知被告除有不動產之外，
      尚有耕耘機、拖土機、怪手各一台，價值四、五百萬元以上，被告家中仍有一
      弟弟，且其母仍有恆產，被告謂家中重擔悉落其身上，並非實在。又人命關天
      ，天倫無價，是原告各請求精神慰撫金一百五十萬元。
三、對被告抗辯所為之陳述：
（一）被告雖辯稱醫療費用健保部分負擔僅支出八百零七元，並非一千四百元等語。
      惟按全民健康保險係政府規定之強制保險，其性質為保險契約，被保險人須按
      期繳納保險，故保險給付請求權之發生係以支付保險費為基礎，與侵權行為所
      生損害賠償請求權，並非出於同一原因，參照最高法院六十八年台上字第四十
      二號判例旨趣，除有保險法第五十三條關於代位行使之關系外，並不生損益相
      抵之問題，原無礙於原告之損害賠償請求權。又全民健康保險法就代位行使部
      分，僅於第八十二條雖規定保險對象因汽車交通事故，經本保險提供醫療給付
      者，本保險之保險人，得向強制汽車責任保險之保險人代位請求該項給付，於
      本事件並不適用。再者，全民健保局提供之醫療給付並無為加害人管理或代履
      行債務之意思，故其損害並不因此而消滅，自無扣除之問題，故被告仍應就逾
      此部分即全民健保局給付額部分醫療費用五三三元負賠償責任。
（二）有關殯葬費部分，其中紙厝係式場設備，辦桌費用、工人面巾、麥茶、長壽煙
      、杯水、小泉水、啤酒簽字筆等，皆為喪葬禮俗所必需之費用，而雜支禮包為
      道士費用、冰箱為屍體處理相關費用（為保存屍體供法醫解剖）、風水部分為
      墓地費用亦均屬殯葬之必要費用，是被告仍應負損害賠償責任。
（三）被告雖抗辯本件被害人陳清文亦與有過失云云，惟被害人陳清文之死亡乃被告
      單方埋伏攔截並加以毆打所致，故就本事件發生之原因及結果而論，陳清文根
      本無過失可言。
、證據：提出死亡證明書、台灣雲林地方法院檢察署檢察官九十年度偵字第九八０
    號起訴書、診斷證明書（均影本）、陳清文繼承系統表、明細表、被告不動產資
    料、聲明書各乙份、戶籍謄本七份、醫療費用收據影本二份、喪葬費用收據影本
    十三紙為證。
乙、被告方面：
壹、聲明：
一、原告之訴駁回。
二、如受不利判決，願供擔保請准宣告免為假執行。
貳、陳述：
一、案發當時係陳清文先持撞球棍毆打被告及其妻子，被告並未出手毆打陳清文，更
    不知陳清文有心臟病，陳清文之死亡結果與其傷勢間無相當因果關係，本件刑事
    判決認定之犯罪事實顯有違誤，被告對該刑事判決不服，業已提出上訴。
二、原告請求賠償金額部分亦有未妥，茲分述如下：
（一）醫療費用與喪葬費用部分：
　　　醫療費用與殯葬費用，應限於與被告之傷害行為具相當因果關係，且為必要支
　　　出者為限，被告方負賠償責任。惟據原告所提出之醫療費用單據二紙，共計八
　　　百零七元，逾此部分自應提出單據為憑。又關於喪葬費用中有關辦桌費用五萬
　　　元、紙厝費用一萬五千元、雜支禮包五千二百元、工人面巾七千三百六十元、
　　　冰箱一萬二千五百元、風水二萬五千元、麥茶包一百元、長壽一千九百二十元
　　　、杯水二百元、小泉水一百二十元、啤酒六十四元、簽字筆十元等費用，並非
　　　必要支出，應予剔除。
（二）精神慰撫金部分：
　　　原告等各請求一百五十元顯屬過高，被告僅國中畢業，務農為生，收入微薄，
　　　育有三名稚齡兒女，且因身為長男，尚需扶養母親，其等生活均賴被告，實無
　　　資力負擔高額之賠償。
三、又縱認被告有傷害陳清文之行為，然此乃彼等因故爭吵、互毆所致，是被害人陳
    清文亦有過失，請求依民法第二百十七條酌減賠償金。
、證據：提出台灣高等法院台南分院檢察署九十年度議字第二四四號處分書影本乙
　　份為證。
丙、本院依職權調閱本院九十年度執全字第三九九號假扣押執行卷宗，並向財政部台
    灣省中區國稅局虎尾、北港稽徵所、財政部台灣省北區國稅局新莊稽徵調取兩造
    財產歸戶清單，及八十八、八十九年度綜合所得稅申報資料。
　　理　　　由
一、原告起訴主張：被告因認原告之配偶（父）陳清文搶其耕耘機耕田生意遂懷恨在
    心，竟於九十年三月三日凌晨二時十分許持撞球棒在雲林縣北港溪堤防內面車道
    斜坡處毆打陳清文，致陳清文受有左肩於鎖骨中段有瘀傷三點五乘零點公分、左
    肋骨緣有擦傷二點五乘一公分、雙側膝蓋擦傷多處、右小腿擦傷二處等傷害，並
    引發急性心臟衰竭而昏迷，豈料被告竟無自救能力之陳清文於不顧而揚長而去，
    嗣經陳清文清醒電告原告乙○○○上情，陳清文家人始至現場尋找，並旋即將陳
    清文送醫急救，途中陳清文亦告知家人係遭被告毆打所致，然仍延至當日五時三
    十分許不治死亡，本件原告乙○○○乃陳清文之配偶，其餘原告為陳清文之子女
    ，因被告之侵權行為而受有損害，爰依民法第一百八十四條第一項前段、一百九
    十二條第一、二項、一百九十四條規定請求被告賠償原告如訴之聲請所示之金額
    ，及法定遲延利息等語。
二、被告則以：伊根本未持撞球棍毆打陳清文，反係遭其持撞球棍毆打伊及配偶，更
    不知陳清文有心臟病，陳清文之死亡結果與其傷勢間無相當因果關係，伊無庸負
    損害賠償責任，何況觀之原告所提出之醫療費用收據，原告乙○○○僅支出八百
    零七元，卻請求一千四百元，顯於法無據，另殯葬費用收據中有關辦桌費用、紙
    厝費用、雜支禮包、工人面巾、冰箱、風水、麥茶包、長壽、杯水、小泉水、啤
    酒、簽字筆，並非必要支出，應予剔除。又被告因需扶養年邁母親及稚齡兒女經
    濟狀況不甚充裕，而原告卻請求鉅額精神慰撫金，伊實無力負擔，且本件縱認被
    告有傷害陳清文之行為，然此乃彼等因故爭吵、互毆所致，是請求酌減賠償金等
    語置辯。
三、經查，原告主張被告於九十年三月三日凌晨二時三十分許，在雲林縣元長鄉鹿北
    村堤防內（上坡路段），因故與陳清文發生爭執，而陳清文於同日即送醫急救，
    並受有左肩於鎖骨中段有瘀傷三點五乘零點三公分，左肋骨緣有擦傷二點五乘一
    公分，雙側膝蓋有擦傷多次，右小腿有擦傷兩處之傷勢，延至同日六時三十分許
    不治死亡之情，業據提出死亡證明書乙紙為證，復為被告所不爭執，堪信原告上
    開之主張為真相。惟被告對原告所指其應就陳清文死亡結果負損害賠償責任乙節
    ，加以否認，並以前揭情詞置辯，然查：
    （一）被告分別於上開刑事案件警訊及偵查時，即已坦承於案發當日凌晨一時三
          十分許與其妻莊宜子至元長鄉鹿北村堤防內之稻田巡田水後，欲返回住處
          ，而於堤防內側上坡，與陳清文發生爭吵，並進而互毆，且曾持撞球棍揮
          打陳清文之情，而其配偶莊宜子亦於警偵訊時陳稱被告以撞球棍揮打被害
          人陳清文等情（見雲林縣警察局虎尾分局九十年三月三日虎警刑字第二０
          七三五號卷台灣雲林地方法院檢察署九十年度相字第一五五號卷第二五、
          二六頁、九十年度偵字第九八０號卷第五至七頁、第十一頁、第十三頁）
          ，復參之被害人陳清文之左肩鎖骨、左肋骨、雙側膝蓋、右小腿等處均受
          有瘀傷、擦傷之傷勢亦核與上開情節相符，而有關被告與被害人陳清文互
          毆乙節，除被告迭於上開刑事案件警偵時陳稱該情外，且案發後被告之右
          胸部、左手臂各有一處擦傷（見上開警訊卷第十五、十六頁），是堪認被
          害人陳清文受有上開傷害乃因其與被告互毆時，為被告持撞球棍所傷一事
          為真。
　　（二）有關被害人陳清文死亡原因經台灣雲林地方法院檢察署囑託法務部法醫研
          究所鑑定，該所函覆稱「．．．參、對於死者死亡之看法：(一)死者之死因
          為急性心臟衰竭，其成因發生在鬥毆過程，視同外力引起，死亡方式為他
          殺。(二)綜合解剖結果分析，死者出現明顯心肌疤痕及冠狀動脈阻塞。加以
          腎臟血管硬化出現，平日心臟血管狀況即在危險邊緣，若短時間內引起血
          壓改變，容易造成代償性失敗死亡。死者之外傷雖不重，但與棍棒所造成
          者不違背，傷害本身不足以造成死亡，而扭打過程會造成血壓改變而導致
          死亡，故死者之死因須考慮起於打架中血壓的改變造成。」有該所鑑定書
          附於本院九十年度訴字第一二八號卷可稽，顯見被害人陳清文死亡乃因與
          被告互毆過程造成血壓改變所致，堪認被告毆打被害人陳清文之行為，與
          被害人之死亡結果，有相當因果關係。
    （三）被告雖再辯稱其就陳清文死亡之過程及結果無法預見等語，然被害人陳清
          文乃三十年九月二十一日出生，於案發時日現年五十九歲餘，以現今富庶
          物質生活，在飲食多樣、精緻化，及現代人忙碌、緊張之生活，且運動時
          間多屬不足之情況下，台灣人民之心血管疾病乃高居國人十大死亡原因（
          按八十八年台灣地區死亡原因第三順位為腦血管疾病、第四順位為心臟疾
          病、第十順位為高血壓性疾病），有關現代人老年多數有心臟血管方面疾
          病乃常人可預見，是被告應能預見被害人陳清文因年老而有心臟血管方面
          疾病，與之鬥毆，可能導致陳清文血壓改變而導致死亡之結果，被告所辯
          不足採信。
四、按因故意或過失不法侵害他人之權利者，負損害賠償責任；又不法侵害他人致死
    者，對於支出醫療及增加生活上需要之費用或殯葬費之人，亦應負損害賠償責任
    ；被害人對於第三人負有扶養義務者，加害人對於該第三人亦應負損害賠償責任
    ；不法侵害他人致死者，被害人之父、母、子、女及配偶，雖非財產上之損害，
    亦得請求賠償相當之金額，民法第一百八十四條第一項前段、第一百九十二條第
    一項、第二項、第一百九十四條分別定有明文。本件被告因過失傷害致被害人陳
    清文於死，業如前述，而原告乙○○○為陳清文之配偶，其餘原告則為陳清文之
    子女，有戶籍謄本五份附卷可稽，原告乙○○○依民法第一千一百十六條之一規
    定乃互負扶養之義務，乃得受陳清文之扶養，且其為陳清文支出醫療費、殯葬費
    ，其等依前開侵權行為規定訴請被告負損害賠償責任，應予准許，至於原告所得
    請求之金額，茲分述如下：
    （一）醫療費用部分：
　　　　　原告乙○○○主張其為陳清文支出醫療費用共計一千四百元，有財團法人
　　　　　天主教若瑟醫院醫療費用收據二紙附卷可稽，被告雖不否認該二紙收據之
　　　　　真正，然辯稱原告乙○○○實際僅出八百六十七元等語，惟按險制度，旨
　　　　　在保護被保險人，非為減輕損害事故加害人之責任。保險給付請求權之發
　　　　　生，係以定有支付保險費之保險契約為基礎，與因侵權行為所生之損害賠
　　　　　償請求權，並非出於同一原因。後者之損害賠償請求權，殊不因受領前者
　　　　　之保險給付而喪失，兩者除有保險法第五十三條關於代位行使之關係外，
　　　　　並不生損益相抵問題，最高法院六十八年度台上字第四二號判例可資參照
　　　　　。又按全民健康保險法第一條後段固規定，就該法未規定之事項應適用保
　　　　　險法相關規定。惟全民健康保險性質上係屬健康、傷害保險，除有全民健
　　　　　康保險法第八十二條規定之情形外，依保險法第一百三十條、第一百三十
　　　　　五條準用同法第一百零三條之規定，全民健康保險之保險人不得代位行使
　　　　　被保險人因保險事故所生對於第三人之請求權，要無保險法第五十三條規
　　　　　定適用之餘地。是全民健康保險之被保險人，非因汽車交通事故受傷害，
　　　　　受領全民健康保險提供之醫療給付，其因侵權行為所生之損害賠償請求權
　　　　　並不因而喪失，此亦有最高法院八十九年度台上字第八０五號判決可資參
　　　　　照。故全民健康保險之被保險人遭行為人傷害身體，除交通事故受傷外，
　　　　　其醫療費用由全民健康保險所支付之部分，仍可請求行為人賠償。本件被
　　　　　害人陳清文死亡原因乃因其與被告互毆過程造成血壓改變所致，已如上述
　　　　　，則揆之上開說明可知，原告乙○○○自得請求中央健保局給付陳清文之
　　　　　醫療給付部分，是被告所辯容有誤會。
　　（二）殯葬費部分：
　　　　　原告乙○○○主張其為被害人陳清文支出殯葬費三十八萬五千五百三十四
　　　　　元之事實，有其提出之殯葬費收據十三紙為証，經核該收據所載項目辨桌
　　　　　五萬元、生禮巾三千七百五十元、禮巾（面巾）八千五百六十元、工人面
　　　　　巾七千三百六十元、紙（靈）厝一萬五千元、雜支禮包五千二百元、印章
　　　　　八十元、印台五十元、玉泉四百八十元、燈管一百二十元、麥茶包一百元
　　　　　、長壽一千九百二十元、杯水二百元、小泉水一百二十元、啤酒六十四元
　　　　　、簽字筆十元並非必要之喪葬費用，其餘項目計二十九萬二千五百二十元
          均係喪葬、習俗所必要，亦無過高，自應認係必要之殯葬費用，依前揭規
          定，原告乙○○○所支出之合理且必要之殯葬費用為二十九萬二千五百二
          十元。
    （三）扶養費部分：
          按直系血親相互間、夫妻相互間均互負撫養義務，負撫養義務者有數人而
          其親等同一時，應各依其經濟能力分擔義務，受撫養權利者為直系血親尊
          親屬時，其撫養權利不以無謀生能力為必要，但仍以不能維持生活為要件
          ，分別為民法第一千一百十四條第一款、第一千一百十六條之一及第一千
          一百十七條定有明文。查被害人陳清文於三十年九月二十一日出生，原告
          乙○○○係三十年三月二十二日出生，彼等二人並育有四名子女，有陳清
          文繼承系統表及戶籍謄本五份附卷可稽，被害人陳清文及其餘原告對原告
          乙○○○負有法定扶養義務，而原告乙○○○於八十九年度由原告甲○○
          申報為其扶養親屬，且乙○○○名下無不動產，僅於八十八年度受有十萬
          五千四百六十五元之利息所得，亦有財政部台灣省中區國稅局北港稽徵所
          九十一年三月二十五日中區國稅北港密字第０九一０００三九九０號函乙
          份附卷可證，足認原告乙○○○主張伊日後有不能維持生活之情為真，是
          原告乙○○○請求被告賠償其所受扶養費損害，洵屬有據。又被害人陳清
          文於其死亡之時即九十年三月三日年滿五十九歲；原告乙○○○乃年滿六
          十歲，依內政部統計處於八十八年編印之臺閩地區簡易生命表，被害人陳
          清文及原告乙○○○平均餘命分別為十九點四０歲、二十一點五五歲，預
          期被害人陳清文及原告乙○○○之壽命分別約為七十八點四０歲、八十一
          點五五歲，原告乙○○○得受其配偶陳清文扶養之年數為十八點四０年。
          按照八十七年度綜合所得稅結算申報書可知，受撫養之親屬在七十歲以下
          ，每人每年之免稅額為七萬二千元，七十歲以上，每人每年之免稅額為十
          萬八千元，原告乙○○○自六十歲之日起至六十九歲以前（即受扶養期間
          之前九年），按每年扶養親屬寬減額七萬二千元計算，七十歲以後（即受
          扶養期間之後九點四０年），按每年扶養親屬寬減額十萬八千元計算，再
          依霍夫曼計算式扣除中間利息，可知被告依法應賠償原告乙○○○之扶養
          費為一百四十萬四千三百八十六元，因原告乙○○○育有子女四名，其配
          偶陳清文及子女四人合計五人共負扶養之責（民法第一千一百十五條、第
          一千一百十六條之一規定參照），陳清文就原告乙○○○之扶養義務為五
          分之一，是原告乙○○○得請求之扶養費為二十八萬零八百七十七元，原
          告乙○○○僅請求被告賠償扶養費二十三萬四千五百四十元，為有理由，
          應予准許。
　　　　　（(72000/0000000X0000000)+(108000/0000000X0000000)+(108000/10000
           　0X0.4X889655)）X1/5 =280877（元以下四捨五入）
 　 （四）精神慰撫金部分：
          本院斟酌原告乙○○○不職字，現無業而由子女撫育，並於八十八年度受
          有十萬五千四百六十五元之利息所得（上開北港稽徵所函參照），其乃為
          被害人陳清文之配偶，本期晚年能與配偶陳清文相互扶持，白頭偕老，卻
          因橫遭變故，面對長夜漫漫，只有慨歎「往事成空還如夢中」，其精神傷
          害非經年可癒。原告戊○○為國中畢業，現務農，名下擁有八筆不動產及
          一輛車輛，其於八十八年度之收入約二十七萬元；原告甲○○為國小畢業
          ，現亦務農，名下並有八筆不動產，其於八十八年度之收入約為二十三萬
          元，並受有一萬零七百五十五元之利息所得（均見上開北港稽徵所函）；
          原告丙○○為高職畢業，現幫忙其配偶務農，其於八十九年度之收入為三
          十萬三千九百六十三元，並受有九千六百零八十二元利息所得（見卷附財
          政部台灣省中區國稅局虎尾稽徵所九十一年三月十四日中區國稅虎尾密字
          第０九一０００二七０七號函）；原告丁○○為國小畢業，現亦幫忙務農
          ，名下擁有一車輛，並於八十九年度受有一百十九萬八千五百八十六元利
          息所得（見卷附財政部台灣省北區國稅局新莊稽徵所九十一年三月二十一
          日北區國稅新莊密字第０九一一００五四七０號函）；彼等四人為陳清文
          之子女，本期於陳清文晚年反哺奉養，承歡膝下，怎料遽然突遭喪父之痛
          ，頓失依附，承受子欲養而親不在之悲，精神煎熬非比尋常。而被告為國
          中肆業，現從事務農工作，名下擁有八筆不動產及一輛車輛，於八十八年
          度之收入為四萬七千五百元（上開北港稽徵所函參照），本件被告與被害
          人陳清文因故發生爭執並進而互毆，被害人陳清文因而死亡，然陳清文死
          亡乃因與被告互毆過程造成血壓改變所致，其死亡結果並非被告之本意，
          乃斟酌原告個別哀傷苦痛情節、及其等生存期間所受痛苦程度，並就上開
          兩造身分、地位、經濟能力等一切情狀，認原告請求精神慰撫金，尚屬過
          高，應分別核減為原告乙○○○八十萬元，原告戊○○、甲○○、丙○○
          、丁○○各六十萬元，較屬公允。
五、惟按「損害之發生或擴大，被害人與有過失者，法院得減輕賠償金額或免除之」
    ，民法第二百十七條第一項定有明文。原告雖否認被繼承人陳清文對本件傷害致
    死之擴大亦與有過失，然被害人陳清文受有左肩於鎖骨中段有瘀傷三點五乘零點
    公分、左肋骨緣有擦傷二點五乘一公分、雙側膝蓋擦傷多處、右小腿擦傷二處等
    傷害乃因與被告互毆遭其持撞球棍揮打所致之情，業如上述，復參之上開法務部
    法醫研究所鑑定「被害人陳清文死者出現明顯心肌疤痕及冠狀動脈阻塞。加以腎
    臟血管硬化出現，平日心臟血管狀況即在危險邊緣，若短時間內引起血壓改變，
    容易造成代償性失敗死亡。死者之外傷雖不重，但與棍棒所造成者不違背，傷害
    本身不足以造成死亡，而扭打過程會造成血壓改變而導致死亡，故死者之死因須
    考慮起於打架中血壓的改變造成。」之內容，足認被害人陳清文死亡乃因其本身
    之心臟血管狀況即在危險邊緣，適又因故與被告發生爭執並進而互毆，造成血壓
    改變而導致死亡，是被害人陳清文對本件傷害致死之擴大與有過失甚明，而原告
    為本件傷害致死之間接被害人，自應承擔直接被害人陳清文之過失，應有過失相
    抵規定之適用，是本院審酌上開各情節認被告及被害人陳清文就本事件應負之過
    失責任比例各為二分之一，爰減輕被告賠償金額百分之五十。依此計算，被告應
    賠償原告乙○○○六十六萬四千二百三十元（(1400＋292520＋234540＋800000)
    ×50%＝664230；應賠償原告戊○○、甲○○、丙○○、丁○○各三十萬元（600
    000×50 %=300000）。
六、綜上所述，原告乙○○○本於侵權行為之損害賠償請求權，請求被告應賠償六十
    六萬四千二百三十元，及自九十年四月二十四日起至清償日止，按週年利率百分
    之五計算之利息；原告戊○○、甲○○、丙○○、丁○○亦本於侵權行為之損害
    賠償請求權，請求被告各應賠償三十萬元，及均自九十年四月二十四日起至清償
    日止，按週年利率百分之五計算之利息，均為有理由，應予准許，其餘之請求，
    則無理由，均應予駁回。
七、兩造陳明願供擔保，聲請宣告假執行及免為假執行，經核原告勝訴部分均無不合
    ，爰分別酌定相當擔保金額予以准許。至原告敗訴部分，其假執行之聲請失所附
    麗，應併予駁回。
八、據上論結，本件原告之訴為一部有理由，一部無理由，依民事訴訟法第七十九條
    但書、第八十五條第一項前段、第三百九十條第二項、第三百九十二條，判決如
    主文。
中　　　華　　　民　　　國　　九十一　　年　　　四　　　月　　二十九　　日
                              臺灣雲林地方法院民事庭
~B法　　　官　陳秋如
右為正本係照原本作成
如對本判決上訴，須於判決送達後廿日內向本院提出上訴狀（需附繕本）
中　　　華　　　民　　　國　　九十一　　年　　　四　　　月　　二十九　　日
~B法院書記官　廖錦棟
